【裁判字號】    97,上訴,2842
【裁判日期】    971216
【裁判案由】    強盜等
【裁判全文】
臺灣高等法院臺中分院刑事判決        97年度上訴字第2842號
上  訴  人
即  被  告  戊○○
                    之2(
選任辯護人  羅宗賢  律師
上列上訴人因強盜案件，不服臺灣臺中地方法院97年度訴字第33
51號中華民國97年10月7日第一審判決（起訴案號：臺灣臺中地
方法院檢察署97年度偵字第15636號），提起上訴，本院判決如
下：
    主    文
上訴駁回。
    犯罪事實
一、戊○○因積欠地下錢莊及友人債務，經濟情況不佳，竟萌歹
    念，意圖為自己不法之所有，基於強盜他人財物之犯意，於
    民國（下同）九十七年六月三十日上午十一時許，將其母親
    名下車牌號碼ＭＫＲ－１２７號重型機車之車牌拆下，改懸
    掛其於同年六月初某日所拾獲之車牌號碼２ＨＦ－８８０號
    車牌（侵占離本人持有物部分業經原審判處罰金新台幣二千
    元確定在案），並身穿其所有之黑色外套與卡其長褲，手著
    黑色手套，頭戴暗紅色全罩式安全帽，斜背米色背包，內放
    在客觀上足以傷害人之身體、生命而可供作兇器使用之模型
    槍一支（含彈匣一個及模型子彈一顆，均不具殺傷力），騎
    乘該機車，前往位在臺中市○區○○○路二七０號之華南商
    業銀行五權分行，將機車停放在該行旁邊巷內，並於同日十
    四時四十四分許，攜帶上開模型槍，進入該行大廳營業處，
    先喝令保全人員丙○○不要動後，迅速跑向並跳入第六號櫃
    臺內，以持槍威嚇之脅迫（起訴書贅載「強暴」）方式，至
    使該銀行行員乙○○及保全人員丙○○不能抗拒後，戊○○
    即打開櫃臺內抽屜，取走千元鈔票一疊〔事後清點為新臺幣
    （下同）八萬元，業已發還〕。得手後，旋即跳出櫃臺，於
    正欲離開該分行之際，為該行保全人員丙○○及其他行員合
    力制伏後，報警處理，嗣警方到場後在該銀行內扣得戊○○
    所有之上開模型槍一支（含彈匣一個）、模型子彈一顆、黑
    色手套一雙、米色背包一個、安全帽一頂，及在戊○○停放
    機車處扣得與上開強盜犯行無關之活動扳手一支、老虎鉗一
    支等物。
二、案經臺中市警察局第一分局報告臺灣臺中地方法院檢察署檢
    察官偵查起訴。
    理    由
一、訊據上訴人即被告（下稱被告）戊○○對於上開犯罪事實，
    除辯稱上開模型槍並非兇器外，餘均供認不諱（見本院卷第
    四八頁、第七０頁反面至第七一頁），核與證人乙○○、丙○○於警詢、偵查及原審審理時證述之情節均相符，並經證
    人即華南商業銀行五權分行經理甲○○於警詢時證述屬實。
    此外復有扣案之上開模型槍一支（含彈匣一個）、模型子彈
    一顆、黑色手套一雙、米色背包一個、安全帽一頂等物及卷
    附之查獲現場圖一份、華南商業銀行五權分行監視錄影畫面
    翻拍照片五張、贓物認領保管單一紙等足稽。至被告雖辯稱
    ：上開模型槍並非兇器，伊所犯為普通強盜罪，並非攜帶兇
    器強盜罪云云。惟查（一）扣案之上開模型槍一支，經送請
    內政部警政署刑事警察局鑑定結果，認係仿ＳＩＧ  ＳＡＵ
    ＥＲ廠Ｐ２２０型半自動手槍製作之槍枝，槍管內具阻鐵，
    無法發射彈丸，認不具殺傷力；送子彈一顆，認係非制式金
    屬彈殼等情，固有該局九十七年八月十三日刑鑑字第０９７
    ０１１３９２２號槍彈鑑定書一份附卷可按（見偵查卷第二
    八頁至第三０頁），但經原審調取上開扣案之模型槍當庭勘
    驗結果，認係屬金屬製品，質地堅硬，外觀完整，重量經當
    庭諭知法警秤重結果為九百九十五公克等情，有原審勘驗筆
    錄足按（見原審卷第三九頁反面），扣案之上開模型槍既屬
    金屬製品，質地堅硬，重量達九百九十五公克，則在客觀上
    自足以對人之身體、生命構成威脅，具有危險性，係屬刑法
    第三百二十一條第一項第三款所規定之「兇器」無疑。（二
    ）扣案之上開模型槍經鑑定結果雖不具殺傷力，惟外觀上與
    真槍相仿，有照片足憑（見警卷第四六頁），而真正之槍枝
    係具殺傷力，不論是擊發子彈或持以敲擊人體，均足以傷害
    人之身體、生命，此乃眾所周知之事，一般人見到歹徒持槍
    行搶，均會心生畏懼並望而卻步，不敢直接反抗，是堪認被
    告攜帶上開模型槍進入華南商業銀行五權分行強劫現款之情
    狀，在客觀上已達於使人不能抗拒之程度甚明。（三）綜上
    所述，足證被告上開所辯顯係避重就輕之詞，不足採信，是
    罪證明確，其犯行堪以認定。
二、按被告以外之人於審判外之陳述，雖不符刑事訴訟法第一百
    五十九條之一至第一百五十九條之四之規定，而經當事人於
    審判程序同意作為證據，法院審酌該言詞陳述或書面陳述作
    成時之情況，認為適當者，亦得為證據。當事人、代理人或
    辯護人於法院調查證據時，知有第一百五十九條第一項不得
    為證據之情形，而未於言詞辯論終結前聲明異議者，視為有
    前項之同意，刑事訴訟法第一百五十九條之五第一項、第二
    項定有明文。立法意旨在於傳聞證據未經當事人之反對詰問
    予以核實，原則上先予排除，惟若當事人已放棄詰問或未聲
    明異議，基於證據資料愈豐富，愈有助於真實發現之理念，
    且強化言詞辯論主義，法院自可承認該傳聞證據例外擁有證
    據能力。查本件被告及其選任辯護人等人對於證人乙○○、
    丙○○、甲○○等人上開於審判外陳述及其他非供述證據之
    證據能力，均當庭表示沒有意見（見本院卷第四九頁），並
    未於言詞辯論終結前聲明異議，依刑事訴訟法第一百五十九
    條之五第二項之規定，視為同意作為證據，且本院審酌證人
    乙○○、丙○○、甲○○等人上開言詞陳述作成時並非在非
    自由意志之情況下所為之陳述，又均係於案發後不久所為之
    陳述，較無人情干擾，所陳自較符事實；至其他非供述證據
    則係公務員職務上製作之紀錄文書、證明文書，與其責任、
    信譽攸關，若有錯誤、虛偽，該公務員可能因此擔負刑事及
    行政責任，且該等文書經常處於可能受公開檢查之狀態，其
    正確性及真實性之保障極高，並無不可信之情況，是本院認
    該言詞及書面陳述適當，依刑事訴訟法第一百五十九條之五
    第一項之規定，自得為證據。
三、按刑法第三百二十一條第一項第三款所規定之兇器，其種類
    並無限制，凡客觀上足對人之生命、身體、安全構成威脅，
    具有危險性之兇器均屬之，且祇須行竊時攜帶此種具有危險
    性之兇器為已足，並不以攜帶之初有行兇之意圖為必要。查
    本件被告攜帶上開在客觀上足以對人之身體、生命構成威脅
    之模型槍強劫上揭銀行，於得手後正欲離開該銀行之際，始
    為該行保全人員丙○○及其他行員合力制伏，核其所為，係
    犯刑法第三百二十八條第一項之強盜罪，而有同法第三百二
    十一條第一項第三款之情形，應依同法第三百三十條第一項
    之攜帶兇器強盜罪處斷。原審調查後，適用刑法第三百三十
    條第一項、第三十八條第一項第二款，並審酌被告前無任何
    犯罪紀錄，素行尚佳（有臺灣高等法院被告前案紀錄可按）
    ，其身強體壯，正值壯年，雖然經濟困窘，竟不思尋找合法
    之生財管道，而以持槍強盜之方式劫取現款，其行至為可議
    ，且持用上開模型槍係足以傷害人之身體、生命之兇器，具
    有一定之危險性，對於被害人即證人丙○○、乙○○亦造成
    心理畏怖，但甫得手即當場遭保全人員丙○○及銀行內人員
    合力制伏，且事後所強盜之款項均已返還華南商業銀行五權
    分行，被害人華南商業銀行五權分行、丙○○、乙○○等人
    於原審亦當庭表示願原諒被告，有原審審判筆錄可稽（見原
    審卷第四三頁）等一切情狀，量處被告有期徒刑七年二月，
    以示儆懲。又扣案之上開模型槍一枝（含彈匣一個）、模型
    子彈一顆、黑色手套一雙、米色背包一個、安全帽一頂等物
    均係被告所有，業據被告於偵查時自承在卷（見偵查卷第六
    頁），且為供被告犯本件之罪所用之物，並依刑法第三十八
    條第一項第二款之規定宣告沒收云云，認事用法核無違誤，
    量刑亦妥適。被告上訴意旨認其強盜所用之上開模型槍並非
    兇器，並不成立攜帶兇器強盜罪云云，並無理由（理由詳如
    上述），應予駁回。至另扣案之活動扳手一支、老虎鉗一支
    ，雖係被告所有，但並無證據證明與其上開犯行有關，故不
    予宣告沒收，附此說明。
四、據上論結，應依刑事訴訟法第三百六十八條，判決如主文。
本案經檢察官丁○○到庭執行職務。
中    華    民    國    97    年    12    月    16    日
            刑事第八庭  審判長法  官  羅  得  村
                              法  官  吳  進  發
                              法  官  劉  榮  服
以上正本證明與原本無異。
如不服本判決應於收受送達後十日內向本院提出上訴書狀，其未
敘述上訴理由者，並得於提起上訴後十日內向本院補提理由書（
均須按他造當事人之人數附繕本）「切勿逕送上級法院」。
                              書記官  周  巧  屏
中    華    民    國    97    年    12    月    16    日
附錄論罪科刑法條
刑法第330條第1項：
犯強盜罪而有第321條第1項各款情形之一者，處7年以上有期徒
刑。


司法院資訊處製作；財團法人民間司法改革基金會備份。
